【裁判字號】    97,裁,3383
【裁判日期】    970630
【裁判案由】    償還公費
【裁判全文】
最  高  行  政  法  院  裁  定
                                      97年度裁字第3383號
上  訴  人  國防大學
代  表  人  甲○○
訴訟代理人  陳志勇  律師
被 上訴 人  乙○○
上列當事人間償還公費事件，上訴人對於中華民國97年3月26日
臺北高等行政法院96年度簡字第926號判決，提起上訴，本院裁
定如下：
    主  文
上訴駁回。
上訴審訴訟費用由上訴人負擔。
    理  由
一、按對於適用簡易程序之裁判提起上訴，須經本院許可。前項
    許可，以訴訟事件所涉及之法律見解具有原則性者為限，行
    政訴訟法第235條定有明文。所謂法律見解具有原則性，係
    指該訴訟事件所涉及之法律問題意義重大，而有加以闡釋之
    必要而言。
二、本件上訴人對於高等行政法院適用簡易程序所為之判決，提
    起上訴，係以：被上訴人於原審未為任何時效抗辯，且曾於
    民國86年11月間以陳情函書面表示「其在畢業工作後，有穩
    定收入再行償還」，即表示其已承認系爭債務，本件時效應
    自中斷時即86年11月間重行起算15年；又行政程序法於90年
    1月1日施行前，關於公法上請求權之消滅時效，究有無民法
    第99條、第128條、第129條及第137條規定之類推適用，仍
    有歧異，是以本件訟爭事實具有行政法上之「原則性」。且
    原審未經任何實質審理，即不經言詞辯論而為判決，顯與訴
    訟法上言詞審理原則有違。另原審於參酌民法總則施行法第
    18條部分，未參酌民法第129條等相關規定，僅以所謂「本
    件消滅時效業已完成」為由，未作任何論理上說明，對於上
    訴人所主張被上訴人上開承認債務之行為已造成時效中斷，
    亦未說明不予採納之理由，當有判決不適用法規及不備理由
    之違法等語，為其論據。惟核其所陳上述理由，並無所涉及
    之法律見解具有原則性之情事。上訴人提起上訴，依首開規
    定及說明，不應許可，其上訴難謂合法，應予駁回。末查，
    公法上之請求權於行政程序法施行前成立而可行使者，自行
    政程序法施行日起算，其殘餘期間，較行政程序法第131條
    第1項所定時效期間為長者，應自該法施行日起，適用該法
    第131條第1項之規定，且關於公法上請求權之消滅時效，不
    宜類推適用民法第144條關於抗辯權之規定(本院95年8月份
    庭長法官聯席會議決議參照)。原審本此見解而為判決，於
    法並無不合，附此明。
三、據上論結，本件上訴為不合法。依行政訴訟法第249條第1項
    前段、第104條、民事訴訟法第95條、第78條，裁定如主文
    。
中    華    民    國    97    年    6     月    30    日
                    最高行政法院第三庭
                        審判長法官  黃  璽  君
                              法官  林  茂  權
                              法官  侯  東  昇
                              法官  鄭  忠  仁
                              法官  黃  本  仁
以  上  正  本  證  明  與  原  本  無  異
中    華    民    國    97    年    6     月    30    日
                              書記官  王  福  瀛


司法院資訊處製作；財團法人民間司法改革基金會備份。
